【裁判字號】    97,交易,333
【裁判日期】    970717
【裁判案由】    過失傷害
【裁判全文】
臺灣臺北地方法院刑事判決             97年度交易字第333號
公  訴  人  臺灣臺北地方法院檢察署檢察官
被      告  甲○○
上列被告因過失傷害案件，經檢察官聲請簡易判決處刑（97年度
調偵緝字第23號），惟因本院簡易庭認為不宜逕以簡易判決處刑
，改依通常訴訟程序審理，本院判決如下：
    主  文
甲○○從事業務之人，因業務上之過失傷害人，處有期徒刑參月
，如易科罰金，以銀元參佰元即新臺幣玖佰元折算壹日。
    事  實
一、甲○○係受僱之水電工人，且以駕駛車牌號碼ZS－6415號自
    用小貨車載送其為完成水電工業務所需之工具及工人為其附
    隨業務，為從事駕駛業務之人。其於民國95年6 月8 日上午
    8 時30分許，駕駛上開自用小貨車並載運水電工具欲前往客
    戶處工作，沿臺北市中正區○○○路由北往南方向行駛，途
    經該路段與凱達格蘭大道交會之景福門圓環時，原應注意駕
    駛人駕駛汽車行至交岔路口時，應遵守燈光號誌或交通指揮
    人員之指揮，而依當時之情形，並無不能注意之情事，因不
    熟悉路況，竟疏未注意前方燈光號誌，闖紅燈往圓環南向之
    中山南路行駛，致車頭右側撞及沿凱達格蘭大道由西向東往
    信義路方向行駛，由乙○○所騎乘車牌號碼MFR —123 號重
    型機車，因而導致乙○○當場倒地受有左側肱骨閉鎖性骨折
    之傷害。
二、案經乙○○訴由臺北市政府警察局中正第一分局報請臺灣臺
    北地方法院檢察署檢察官偵查起訴。
    理  由
一、本判決下列所引用之各項證據方法，被告甲○○及公訴人於
    本院審判期日中均未爭執證據能力，且迄至言詞辯論終結前
    亦未再聲明異議，本院審酌該等言詞及書面陳述作成時之情
    況，認為適當，並無不宜作為證據之情事，依刑事訴訟法第
    159 條之5 規定，自得作為證據，合先敘明。
二、訊據被告矢口否認有何業務過失傷害犯行，辯稱：當時伊是
    要去幫人家裝排油煙機及熱水器，才會開車經過肇事地點，
    伊雖然對路況不熟，但沒有闖紅燈，否則為何當時僅有告訴
    人乙○○的機車衝出來撞到伊，是告訴人騎車撞伊車子，並
    非伊撞告訴人，且若伊有闖紅燈，大可就直接跑掉就好了，
    又何必送告訴人就醫云云。經查：
（一）被告於前揭時間駕駛上開自用小貨車，行經臺北市○○○
      路與凱達格蘭大道交會之景福門圓環之西南側，其車頭右
      側撞及告訴人所騎機車之車頭而肇事，致告訴人倒地受有
      左側肱骨閉鎖性骨折之傷害，被告並將告訴人送醫等情，
      為被告所供承在卷，並據告訴人指訴綦詳，復有臺北市政
      府警察局中正一分局交通分隊A3類道路交通事故調查報告
      表、交通事故補充資料表、國防醫學院三軍總醫院附設民
      眾診療服務處診斷證明書及照片多張附卷可稽（見96年度
      偵字第2654號偵卷第7 至17頁），堪認被告確有駕車撞及
      告訴人，致其因而受有前述傷害之事實明確。
（二）被告確有闖紅燈而未遵守燈光號誌之情形，業據告訴人於
      本院到庭證述：當天早上伊從家裡出發上班，騎機車經過
      凱達格蘭大道往信義路方向在等紅燈，之後轉換綠燈號誌
      伊要往前行時，被告的車子就突然出現撞到伊機車之車頭
      ，致伊倒地無法起身，左上臂已經斷掉，該路段是伊每天
      上班的路線，伊對那邊的交通號誌很瞭解，且被告當時親
      口對伊說他在趕時間，已經遲到了，他從南部上來，對路
      不是很熟悉，已經迷路了，沒有注意到號誌，伊百分百確
      定是被告闖紅燈等語明確；又證人即現場處理之郭奇宣警
      員亦於本院證述：伊經由通報後至現場拍完照後，到三總
      醫院，因告訴人尚未表示提出告訴，所以伊先將車禍案件
      登記下來，被告當時表示同意理賠，並親口說他剛從南部
      上來，對台北市的路況不熟，沒有注意到圓環的交通號誌
      ，且在圓環的外圍安全島上設有紅綠燈，圓環內的車輛要
      出圓環外，要遵行該號誌，若是綠燈，那圓環外的號誌就
      應該是紅燈，不可能同時兩個都是紅燈或綠燈之情況等語
      ，核與前揭道路交通事故調查報告表上肇事經過摘要欄內
      所述「A 車沿景福門直行中山南路，B 車沿信義路西向東
      行駛，A 車聲稱對台北市路況不熟，未注意前方號誌，A
      車右前車頭撞擊B 車前車輛而肇事」之記載相符（見上開
      偵卷第11頁），參酌告訴人之前開證述，堪認證人郭奇宣
      警員所述被告駕車未注意前方號誌，尚非虛情；佐以被告
      於本院審理中自承對於肇事地點之路況不熟，要趕時間前
      往載運排油煙機及熱水器，於肇事後復表示要理賠告訴人
      之醫藥費等情形，足認被告於行經圓環時應有未注意燈光
      號誌而闖紅燈之情事，被告所辯其未有闖紅燈之行為云云
      ，與事實不符，尚非可採。
（三）又本件車禍經檢察官送請臺北市車輛行車事故鑑定委員會
      鑑定肇事責任結果，亦認被告駕駛自用小貨車涉嫌違反號
      誌管制為肇事原因，此有臺北市車輛行車事故鑑定委員會
      出具之鑑定意見書在卷足憑（見97年度調偵緝字第23號第
      15至17頁），核與本院認定之結果相符。至被告雖以當時
      只有告訴人之1 台機車衝出來撞到伊車子，且伊若有闖紅
      燈行為，大可直接離去，並無必要送告訴人就醫云云。然
      被告闖紅燈之行為與是否有告訴人以外之機車衝撞被告車
      子，並無直接關聯，且被告肇事後將受傷之告訴人送醫之
      舉，本係依法令所為必要救護之措施，與肇事責任之歸屬
      無關，自不得因此而遽認被告即無闖紅燈之行為可言。
（四）按汽車行駛至交岔路口，應遵守燈光號誌或交通指揮人員
      之指揮，道路交通安全規則第102 條第1 項第1 款定有明
      文。本件被告所行經之景福門圓環，乃具有燈光號誌管制
      之交岔路口，業據證人郭奇宣警員證述在卷，被告乃考領
      有駕駛執照之人，其駕車自應注意上述道路交通安全規定
      ，而依告訴人所述當時為上班時間，應無不能注意之情事
      詎被告竟疏未注意燈光號誌之管制而闖紅燈，致車輛撞及
      告訴人之機車，導致告訴人因而受有前述傷害，足認被告
      之駕車行為顯有過失，且被告之過失犯行與告訴人之傷害
      結果間具有相當之因果關係。綜上所述，本件事證明確，
      被告過失傷害犯行，堪以認定，應依法論科。
三、按被告行為後，刑法部分條文於94年2 月2 日修正後，並自
    95年7 月1 日起施行。按行為後法律有變更者，適用行為時
    之法律，但行為後之法律有利於行為人者，適用最有利於行
    為人之法律，刑法第2 條第1 項定有明文。此條規定係規範
    行為後法律變更所生新舊法律比較適用之準據法，是刑法第
    2 條本身雖經修正，但刑法第2 條既屬適用法律之準據法，
    本身尚無比較新舊法之問題，於新法施行後，應一律適用裁
    判時之現行刑法第2 條之規定，為「從舊從輕」之比較。次
    按本次刑法修正之比較新舊法，應就罪刑有關之共犯、未遂
    犯、想像競合犯、牽連犯、連續犯、結合犯，以及累犯加重
    、自首減輕暨其他法定加減原因（如身份加減）與加減例等
    一切情形，綜其全部罪刑之結果而為比較（最高法院95年度
    第8 次刑庭會議決議參照）。而查：
（一）刑法第284 條第2 項之罰金刑部分，在刑法修正前，刑法
      分則編各罪所定罰金刑之貨幣單位原為銀元，其最高罰金
      數額，從各該法條規定，而最低罰金數額，則依修正前刑
      法第33條第5 款之規定為1 元以上（貨幣單位為銀元），
      且若定有罰金刑之論罪法條係於72年6 月25日前所制定，
      而該法條日後均未修正者，得依罰金罰鍰提高標準條例第
      1 條前段規定，就其原定數額提高為2 倍至10倍，其後修
      正者則不提高倍數，並依現行法規所定貨幣單位折算新臺
      幣條例第2 條規定，以銀元1 元折算為新臺幣3 元；於刑
      法修正後，因刑法第33條第5 款修正為：「罰金：新臺幣
      1 千元以上，以百元計算之。」使得刑法之罰金貨幣單位
      已由銀元改為新台幣，則刑法分則編各罪所定罰金刑之貨
      幣單位，自應配合修正為新臺幣，又為使刑法分則編各罪
      所定罰金之最高數額與刑法修正前趨於一致，乃增訂刑法
      施行法第1 條之1 ：「中華民國94年1 月7 日刑法修正施
      行後，刑法分則編所定罰金之貨幣單位為新臺幣。94年1
      月7 日刑法修正時，刑法分則編未修正之條文定有罰金者
      ，自94年1 月7 日刑法修正施行後，就其所定數額提高為
      30 倍 。但72年6 月26日至94年1 月7 日新增或修正之條
      文，就其所定數額提高為3 倍。」。從而，刑法分則編各
      罪所定罰金刑之最高數額，於刑法修正前後並無不同，惟
      修正後刑法第33條第5 款所定罰金刑最低數額，較之修正
      前提高，自以修正前刑法第33條第5 款規定有利於被告。
（二）綜合上開法律修正前後之比較，及揆諸前揭說明及修正後
      刑法第2 條第1 項之「從舊從輕」原則，本件以適用修正
      前之相關刑罰法律，對被告較為有利，並應整體適用修正
      前刑法相關規定論處。
四、按刑法上所謂業務，係指個人基於其社會地位繼續反覆所執
    行之事務，包括主要業務及其附隨之準備工作與輔助事務在
    內，凡與其主要業務有直接、密切關係之附隨事務，即可包
    含在業務概念中，而認其屬於業務之範圍，此有最高法院89
    年度台上字第8075號判例可資參照。本件被告肇事當時係受
    僱之水電工，其於前揭時、地係係駕駛老闆所有之自用小貨
    車，並載運電鑽、電線等工具前去從事水電工作，該貨車係
    被告老闆專門供伊載送工具及工人所用，只要有水電工作，
    通常都要開車載運工具及工人至現場等情，業據被告於本院
    審理中供述無訛，是被告應係經常駕駛該小貨車載運工具及
    工人，以執行其水電工業務，揆諸前揭判例意旨，堪認被告
    駕駛自用小貨車載運工具之行為，係與其完成水電工業務有
    直接密切關係之附隨事務，亦應包含在業務概念範圍，而係
    從事駕駛業務之人甚明。故核被告所為，係犯刑法第284 條
    第2 項前段之業務過失傷害罪。公訴意旨認被告涉犯同條第
    1 項前段之過失傷害罪，尚有未洽，惟其基本事實同一，本
    院依法變更起訴法條。又被告於偵查中因逃匿，經檢察官於
    96年5 月8 日發布通緝，迄96年11月8 日始經警緝獲歸案，
    此有檢察官之通緝書及高雄市政府警察局通緝案件移送書可
    稽，其既於檢察官偵查中逃匿，即無接受裁判之意，核與刑
    法第62條前段規定之自首要件不合，附此敘明。爰審酌被告
    駕車時不遵守燈光號誌，於行經交岔路口時竟闖紅燈行駛，
    致撞及告訴人之機車，使告訴人受有左側肱骨閉鎖性骨折之
    傷害，其違反交通安全規則之過失程度，被告犯後復未能坦
    供犯行，且迄今仍未積極與告訴人達成和解並賠償告訴人所
    受損失，暨告訴人所受傷勢情形、被告之素行、過失原因、
    教育程度、生活狀況，及參酌被告於肇事後主動將告訴人送
    醫治療之行為等一切情狀，量處如主文所示之刑。
五、又被告於行為時即修正前刑法第41條第1 項前段規定：「犯
    最重本刑為5 年以下有期徒刑以下之刑之罪，而受6 個月以
    下有期徒刑或拘役之宣告，因身體、教育、職業、家庭之關
    係或其他正當事由，執行顯有困難者，得以1 元以上3 元以
    下折算1 日，易科罰金」，又依修正前罰金罰鍰提高標準條
    例第2 條規定，就其原定數額提高為100 倍折算1 日，則被
    告行為時之易科罰金折算標準，應以銀元300 元折算1 日，
    經折算為新臺幣後，應以新臺幣900 元折算為1 日；惟94年
    2 月2 日修正公布之刑法第41條第1 項前段則規定：「犯最
    重本刑為5 年以下有期徒刑以下之刑之罪，而受6 個月以下
    有期徒刑或拘役之宣告者，得以新臺幣1 千元、2 千元或3
    千元折算1 日，易科罰金」；比較修正前後之易科罰金折算
    標準，以94年2 月2 日修正公布前之刑法規定，較有利於被
    告，則應依刑法第2 條第1 項前段，適用修正前刑法第41條
    第1 項前段及95年5 月17日修正前罰金罰鍰提高標準條例第
    2 條等規定，諭知其易科罰金折算之標準。
六、末按，中華民國九十六年罪犯減刑條例於95年7 月4 日公布
    、於96年7 月16日施行，其中第5 條規定：本條例施行前，
    經通緝而未於96年12月31日以前自動歸案接受偵查、審判或
    執行者，不得依該條例減刑。本案被告之犯罪時間雖於96年
    4 月24日以前，惟其既於96年5 月8 日經檢察官於偵查中發
    布通緝，迄96年11月8 日始經警緝獲，並非自動歸案接受偵
    查，此經本院查明屬實，有通緝書及高雄市政府警察局通緝
    案件移送書可稽，自不得依該條例予以減刑，附此敘明。
據上論斷，應依刑事訴訟法第452 條、第299 條第1 項前段、第
300 條，刑法第2 條第1 項前段、第284 條第2 項前段，修正前
刑法第41條第1 項前段，刑法施行法第1 條之1 ，修正前罰金罰
鍰提高標準條例第2 條，現行法規所定貨幣單位折算新臺幣條例
第2 條，判決如主文。
本案經檢察官王育珍到庭執行職務。
中    華    民    國    97    年     7    月    17    日
                        交通法庭  法  官  吳俊龍
以上正本證明與原本無異。
如不服本判決，應於判決送達後10日內向本院提出上訴狀。告訴
人或被害人如對於本判決不服者，應具備理由請求檢察官上訴，
其上訴期間之計算係以檢察官收受判決正本之日期為準。
                                  書記官  高菁菁
中    華    民    國    97    年    7     月    17    日
附錄本判決論罪科刑法條：
刑法第284 條因過失傷害人者，處6 月以下有期徒刑、拘役或5
百元以下罰金，致重傷者，處1 年以下有期徒刑、拘役或5 百元
以下罰金。
從事業務之人，因業務上之過失傷害人者，處1 年以下有期徒刑
、拘役或1 千元以下罰金，致重傷者，處3 年以下有期徒刑、拘
役或2 千元以下罰金。


司法院資訊處製作；財團法人民間司法改革基金會備份。
